【裁判字號】    99,簡,140
【裁判日期】    990628
【裁判案由】    汽車運輸業管理規則
【裁判全文】
臺北高等行政法院判決
                                       99年度簡字第140號
原      告  甲○○○○○○○○○○○○
被      告  交通部公路總局
代  表  人  乙○○○○○○
訴訟代理人  戊○○
                                        正路248巷7號
上列當事人間汽車運輸業管理規則事件，原告不服交通部中華民
國99年3 月2 日交訴字0000000000號訴願決定，提起行政訴訟，
本院判決如下：
    主  文
訴願決定及原處分均撤銷。
訴訟費用由被告負擔。
    事實及理由
一、程序事項：
    原告起訴時，被告之代表人為己○○，嗣變更為乙○○，並
    由乙○○承受訴訟，有其提出之聲明承受訴訟狀附卷可稽，
    核無不合，應予准許。
二、原告主張：
    原告未於臺北市政府警察局98年4 月2 日北市警交大字第
    A00XFA186 號舉發違反道路交通管理事件通知單上所載之時
    、地將系爭車輛交予丁○○駕駛，更不認識丁○○，請求鈞
    院傳喚丁○○以查明事實等語。並提出本件訴願決定書、原
    處分書、違規舉發單等件影本為證。
    聲明：訴願決定及原處分均撤銷。
          訴訟費用由被告負擔。
三、被告辯稱：
    (一)經查系爭車輛於98年4 月2 日16時51分在臺北車站西側，
      由未向警察機關辦理執業登記之丁○○駕駛，有臺北市政
      府警察局98年4 月2 日北市警交大字第A00XFA186 號舉發
      違反道路交通管理事件通知單（原處分卷第21頁）可稽。
      本件原告雖稱未於系爭處分書上所載之時、地將系爭車輛
      交予丁○○駕駛，更不認識丁○○，請求撤銷該罰單云云
      ，惟按個人經營計程車客運業者除其配偶及同戶直系血親
      持有有效之營業小客車駕駛人執業登記證，而無汽車運輸
      業管理規則第93條之情事者得輪替駕駛營業外，不得僱用
      他人或將車輛交予他人駕駛營業，汽車運輸業管理規則第
      95條第2 項訂有明文，故個人經營計程車客運業者僅得將
      車輛交由持有有效營業小客車駕駛人執業登記證，且無汽
      車運輸業管理規則第93條情事之配偶及同戶直系血親輪替
      駕駛營業，並應善盡管理責任，以維護乘客安全及健全交
      通行政管理之公益目的；系爭車輛於98年4 月2 日16時51
      分許既由案外人丁○○駕駛，已如前所述，而系爭車輛既
      登記為訴願人個人計程車行所有，亦無辦理失竊相關異動
      登記之紀錄，原告稱不認識丁○○且無交付系爭車輛予丁
      ○○，顯與常理有違，尚難採信。是以，本件原告將車輛
      交予未持有有效之營業小客車駕駛人執業登記證之丁○○
      駕駛營業之違規事實明確，被告依法所為裁處原告法定最
      低額新台幣（下同）9,000 元罰鍰之處分，並無違誤，應
      予維持云云。
    (二)99年6 月1 日準備程序則稱：被告有發函給警察單位查證
      本件是否有發單錯誤，如警察單位確實發單錯誤，則被告
      會撤銷罰單等語。
    聲明：駁回原告之訴。
          訴訟費用由原告負擔。
四、按「汽車或電車運輸業，違反依第79條第5 項所定規則者，
    由公路主管機關處新臺幣9,000 元以上9 萬元以下罰鍰，…
    。」；「汽車及電車運輸業申請資格條件、立案程序、營運
    監督、業務範圍、營運路線許可年限及營運應遵行事項與對
    汽車及電車運輸業之限制、禁止事項及其違反之罰鍰、吊扣
    、吊銷車輛牌照或廢止汽車運輸業營業執照之要件等事項之
    規則，由交通部定之。」，公路法第77條第1 項前段及第79
    條第5 項各定有明文。次按「本規則依公路法第79條規定訂
    定之。」；「個人經營計程車客運業者除其配偶及同戶直系
    血親持有有效之營業小客車駕駛人執業登記證，而無第93條
    之情事者得輪替駕駛營業外，不得僱用他人或將車輛交予他
    人駕駛營業。」；「汽車運輸業違反本規則規定者，應依公
    路法第77條第1 項之規定舉發。」，汽車運輸業管理規則第
    1 條、第95條第2 項及第137 條第1 項各設有規定。
五、本件被告以原告係屬個人計程車客運業者，登記其個人計程
    車行所有之車牌號碼766-NY號營業小客車，於98年4 月2 日
    16時51分許由訴外人丁○○駕駛，在臺北車站西側遭臺北市
    政府警察局查獲「計程車駕駛人未向警察機關辦理執業登記
    領取執業登記即行執業」，臺北市政府警察局遂以98年4 月
    2 日北市警交大字第A00XFA186 號舉發違反道路交通管理事
    件通知單舉發丁○○違規，案移被告所屬臺北區監理所（下
    稱臺北所）處理，經臺北所查證後認原告擅自將車輛交丁○
    ○駕駛，爰以98年12月17日交公北監字第023111號舉發違反
    汽車運輸業管理事件通知單（下稱舉發通知單），限原告自
    違規填單日起30日內到案，嗣臺北所以被告98年12月18日
    000000000 號違反汽車運輸業管理事件處分書（即本件原處
    分書），裁處原告9,000 元罰鍰。原告不服，提起訴願，亦
    遭駁回，遂向本院提起本件行政訴訟等情，為兩造所不爭，
    且有上開各該文件、原處分及訴願決定書等件影本附原處分
    卷及訴願機關卷可稽。茲依前述兩造主張之意旨，就下列各
    點敘明判決之理由。
六、本件被告查認原告涉有將其所有之車牌號碼766-NY號營業小
    客車擅自交由訴外人丁○○駕駛之違章情事，核有違誤：
    原告主張未將系爭車輛交予訴外人丁○○駕駛，亦不認識丁
    ○○等語。經查，本件違章情事經證人即查獲警員丙○○於
    99年6 月1 日準備程序結證稱：「我是交通隊警察，現任職
    於臺北市中正一分局中正一交通分隊，當初開單時車牌號碼
    發生錯誤，…」、「當時查到的車輛車牌是776NY 號，因按
    鍵錯誤或電腦跳號，車牌號碼變成766-NY號，後來我去查證
    前案發現丁○○先生違法駕駛之車輛均是車牌776NY 號車輛
    ，故確定當初開單時車牌號碼發生錯誤。」等語（參見本件
    99年6 月1 日準備程序筆錄第2 至3 頁），核與本院卷附臺
    北市中正一分局中正一交通分隊受理交通違規申訴案件調查
    表之調查事實經過欄略以：「一、丙○○…於當日（98年4
    月2 日）16時45分許，在臺北車站西側南往北方向發現一部
    計程車車號776-NY號…，由於掌上型電腦跳號導致員把車號
    誤植為766-NY。二、員經查丁○○駕駛人違規歷史資料，發
    現丁○○所駕駛營小客車車號為776-NY。三、…請監理單位
    撤銷員誤植營小客車車號766-NY之公路法紅單撤銷。」等情
    節，及本院卷附臺北市政府警察局中正一分局99年6 月7 日
    北市警中正一分交字第09931008000 號函交通部公路總局臺
    北區監理所之函文略以：「說明：…二、經查本案（單號：
    A00XFA186 ）違規車輛應係『776-NY』號計程車，惟本分局
    值勤員警疏失誤植為『766-NY』，顯然有誤；爰建請貴所撤
    銷對766-NY號車所有人甲○○君違反公路法第77條第1 項之
    舉發。」等情節，均相符合，足證被告查認原告涉有將其所
    有之車牌號碼766-NY號營業小客車擅自交由丁○○駕駛之違
    章情事，即有違誤。
七、原告訴請撤銷被告所為罰鍰處分，為有理由：
    綜上所述，本件被告查認原告涉有將其所有之車牌號碼766-
    NY號營業小客車擅自交由丁○○駕駛之違章情事，既有違誤
    ，原告訴請撤銷被告所為之罰鍰處分，為有理由。
八、本件事證，已臻明確，兩造其餘攻擊防禦方法，經審酌對於
    本件判決結果並不生影響，爰不予逐一論列。原告復聲請傳
    訊證人丁○○，核無必要，附此敘明。
九、從而，本件被告查認原告涉有將其所有之車牌號碼766-NY號
    營業小客車擅自交由丁○○駕駛之違章行為，核有違誤，所
    為之罰鍰處分，於法有違。訴願決定遞予維持，亦有未合。
    原告訴請撤銷訴願決定及原處分，為有理由，應予准許。
據上論結，本件原告之訴為有理由，依行政訴訟法第236 條、第
233 條第1 項、第98條第1 項前段，判決如主文。
中    華    民    國    99    年     6    月   28     日
                  臺北高等行政法院第三庭
                                  法  官  蕭忠仁
上為正本係照原本作成。
本件以訴訟事件所涉及之法律見解具有原則性者為限，始得於本
判決送達後20日內向本院提出上訴狀並表明上訴理由，如已於本
判決宣示後送達前提起上訴者，應於判決送達後20日內補具上訴
理由（均按他造人數附繕本），且經最高行政法院許可後方得上
訴。
中    華    民    國    99    年     6    月   28     日
                                  書記官  蕭純純

司法院資訊處製作；財團法人民間司法改革基金會備份。
